臺灣高等法院刑事判決　　　　　　　　96年度上訴字第1767號
上　訴　人　臺灣新竹地方法院檢察署檢察官
上　訴　人
即　被　告　乙○○
　　　　　　　　　　5樓
選任辯護人　扶助律師廖凰玎
上列上訴人等因被告強盜案件，不服臺灣新竹地方法院95年度訴
字第 706號，中華民國96年 3月23日第一審判決（起訴案號：臺
灣新竹地方法院檢察署95年度偵字第4496號），提起上訴，本院
判決如下：
    主  文
原判決撤銷。
乙○○犯準強盜罪，未遂，處有期徒刑貳年陸月。
    事  實
一、乙○○意圖為自己不法之所有，於民國95年 8月 7日上午11
    時許，在新竹市○○路 ○段東大停車場 2樓，持其所有之鑰
    匙，開啟甲○○所有之車號JN-6072號自用小客車門鎖後（
    該車門鎖並未遭破壞），進入車內欲竊取財物，正環視車內
    是否有值錢之財物，並動手翻動甲○○放置在駕駛座旁座位
    上之筆記本，導致放置在筆記本上之面紙盒掉落到座位下方
    之際，旋即由在對面工地之甲○○發覺而趕回停車場 2樓，
    而未得手。此際，乙○○即開車門而出，甲○○至車旁質疑
    乙○○為何翻動其車內物品並抓住乙○○，惟被乙○○甩開
    ，離開上揭車輛 5至10公尺左右，甲○○再抓住乙○○胸前
    衣領，乙○○則以拳頭揮開甲○○，期間約揮開約7、8次，
    後甲○○出拳打中乙○○肩膀，乙○○為脫免逮捕，則由上
    往下出拳打甲○○約1、2下，以此方式對甲○○施強暴，但
    為甲○○撥開。嗣甲○○繼續追逐乙○○，而乙○○自該停
    車場 2樓欄杆間隙摔落至 1樓之路面，造成右手骨折。乙○
    ○復由路面爬起，甲○○亦繼續追至，2人又在該停車場之1
    樓追逐。乙○○繼續跑往新竹市○○路33號東門國小增建校
    舍工地地下室，而甲○○在後追逐，在該地下室追逐時，甲
    ○○曾抓住乙○○7、8次，乙○○均以往下蹲之方式轉頭逃
    脫，嗣後在地下室工地中，甲○○與乙○○ 2人面對面對峙
    ，乙○○拿起原置放於地下室工地中之客觀上足以對生命身
    體構成威脅而可作為兇器使用之鏝刀 1把，對著甲○○左上
    右下、右上左下 X型揮舞，然後以該鏝刀之尖端對著甲○○
    ，並脅迫甲○○不要靠近、不要打他，之後乙○○並拿著鏝
    刀架在自己之脖子上說要自殺，此時甲○○搶下該鏝刀。此
    時，乙○○又撿起置放於該地下室工地中之客觀上足以對生
    命、身體構成威脅而可作為兇器使用之刮刀 1把，對著甲○
    ○左上右下、右上左下 X型揮舞，然後以該刮刀之尖端對著
    甲○○， 2人此時相距不到 1公尺，乙○○並脅迫甲○○不
    要靠近他，甲○○見狀即拾起地上之木板打掉乙○○手中之
    刮刀，並將之丟進水箱中，而乙○○趁隙逃走躲藏，並躲藏
    至當日下午 1時50分許步出地下室時為警查獲，並扣得鑰匙
     8支。
二、案經新竹市警察局第二分局報請臺灣新竹地方法院檢察署檢
    察官偵查起訴。
    理  由
一、訊之上訴人即被告乙○○固坦承於上揭時、地，持其所有之
    鑰匙，開啟證人即被害人甲○○所有之車號 JN-6072號自用
    小客車門鎖後，進入車內欲竊取財物，環視車內是否有值錢
    之財物，另在東門國小地下室時有持鏝刀等情，惟矢口否認
    有何加重強盜犯行，辯稱：進入該車內後並無翻動筆記本，
    且於停車場 2樓並無向證人甲○○揮拳，係證人甲○○打其
    胸部 2拳，為避免被證人甲○○打，才會從停車場欄杆跳下
    ，而在東門國小地下室時，亦被證人甲○○踢、打，其並未
    持刮刀，亦未持鏝刀攻擊證人甲○○云云。惟查：
  (一)被告乙○○意圖竊取財物，於上揭95年 8月 7日上午11時許
    ，在新竹市○○路 ○段東大停車場 2樓，持其所有之鑰匙，
    開啟證人甲○○所有之車號 JN-6072號自用小客車門鎖，進
    入車內欲竊取財物，並已搜尋車內是否有值錢之財物等情，
    為被告於原審準備程序及審理時所供明。又於證人甲○○發
    現其停放在上揭停車場之車內有人，而趕回停車場之際，發
    現其放置在駕駛座旁座位上之筆記本已遭翻動且放置在筆記
    本上之面紙盒掉落到該座位下方等情，亦經證人甲○○在原
    審審理時證述明確。另被告係打開該車之駕駛座進入該車內
    ，亦為被告於原審審理時所供明，且與證人甲○○所證述，
    其於返回停車場時見到被告從該車之駕駛座開門而出等情節
    相符。則如被告辯稱並未翻動放置在該車內駕駛座旁座位上
    之筆記本，只是看看車內有無值錢物品尚未動手之際，證人
    甲○○即到停車場，其即離開該車為真，則被告從駕駛座離
    開該車，豈會碰觸到放置在駕駛座旁座位上之筆記本？是被
    告上揭所辯，顯不足採信。是該筆記本應係遭被告所翻動等
    情，應可認定。又證人甲○○雖在偵查中檢察官訊問時證稱
    ：其看到被告手上拿其高速公路回數票，而後被告將回數票
    丟在駕駛座的腳踏墊上然後下車等語，惟證人甲○○於原審
    審理時證稱：「（問：你準備拜訪工地回頭看到車內的人作
    何事？）我很訝異車子已上鎖，怎麼會有人上車，我看到有
    人坐在裡面，車上（門）關上。（問：有無看清楚他在作何
    事？）沒有。」、「（問：上二樓停車場時有無呼喊？）我
    人快到二樓，身體已經露出一半地面，大聲吼「你在幹什麼
    」。（問：被告反應為何？）被告看到我時，就將車門打開
    ，馬上下車。（問：踩踏樓梯時是否發生聲響？）樓梯是鐵
    架，踩踏起來發出生很大的聲音，我上樓的速度很快。（問
    ：你從樓梯上來看到距離車子的距離多遠？）一公尺。（問
    ：被告下車後，你上前去，之後發生何事？）我上來時面對
    車子的左前側門，問他為何到我車裡去，有翻我的東西嗎，
    被告就說對不起，我一手抓著車門把，一邊看看車子裡面，
    看到回數票掉在方向盤正下方，本來是放在駕駛座上方遮陽
    板上，車上還有筆記本、小包包疊放在副駕駛座上，筆記本
    被翻動，小包包沒有動。（問：還有無其他東西被翻動？）
    沒有。」、「（問：有無看清楚被告在你車內作何事？）沒
    有。」等語，是依上揭證人甲○○證述，其並未有如偵查中
    之證述看到被告手上拿其高速公路回數票，而後被告將回數
    票丟在駕駛座的腳踏墊上等情節，且依證人甲○○上揭於原
    審之證言，其並未看清楚被告在上揭車中作何事之情形，只
    見到回數票掉落在方向盤正下方等情，且證人甲○○亦未就
    在警詢時證述被告有上揭手持回數票一節，是尚難以證人甲
    ○○前後不一之證詞，遽以認定被告有手持回數票而竊盜既
    遂之情形。
  (二)證人甲○○到達停車場 2樓時，被告乙○○即開車門而出，
    證人甲○○至車旁質疑被告為何翻動其車內物品，並抓住被
    告，惟為被告甩開，離開上揭車輛 5至10公尺左右，證人甲
    ○○抓住被告胸前衣領，被告則以拳頭揮開證人甲○○，期
    間約揮開約7、8次，後證人甲○○出拳打中被告肩膀，被告
    由上往下出拳打證人甲○○約1、2下，為甲○○撥開等情，
    業經證人甲○○於原審審理時證述明確，核與證人甲○○於
    偵查中所述「‧‧‧然後下車，我就把他抓住，他跑掉，我
    就上前追他，追到車子後方 5到10公尺左右，之後我抓到他
    的衣領就發生扭打‧‧‧」、「我承認在停車場打了他兩拳
    」等語，就該期間為逮捕被告而為被告掙脫，並出拳打被告
    ，與被告發生肢體衝突等情大致相符，且被告在竊盜之際為
    被害人發現，而被害人有追捕之動作，被害人並且出拳欲逮
    捕情形下，被告有如證人甲○○所證述由上往下出拳欲打證
    人甲○○之情形，亦與常理相合。是證人甲○○上揭於原審
    審理時之證言，應值採信，而被告所辯並無向證人甲○○揮
    拳云云顯係卸責之詞，不足採信。
  (三)被告乙○○自上揭停車場 2樓欄杆間隙掉落至 1樓之路面。
    被告由路面爬起，證人甲○○亦繼續追至， 2人又在該停車
    場之 1樓追逐。後被告跑往上揭工地地下室，證人甲○○亦
    在後追逐，在地下室工地中，證人甲○○與被告乙○○ 2人
    對峙時，被告拿起原置放於地下室工地中之客觀上足以對生
    命、身體構成威脅，而可作為兇器使用之鏝刀 1把，對著甲
    ○○左上右下、右上左下 X型揮舞，然後以該鏝刀之尖端對
    著甲○○，並脅迫甲○○不要靠近、不要打他。後被告拿著
    鏝刀架在自己之脖子上說要自殺，此時證人甲○○搶下該鏝
    刀，被告復撿起原置放在地下室工地中之刮刀 1把，對著證
    人甲○○左上右下、右上左下 X型揮舞，然後以該刮刀之尖
    端對著證人甲○○， 2人此時相距不到 1公尺，被告並脅迫
    證人甲○○不要靠近，證人甲○○見狀即拾起地上之木板打
    掉被告手中之刮刀，丟進水箱中，而被告趁隙逃走躲藏等情
    ，亦經證人甲○○於原審審理時證述明確，核與證人甲○○
    於警詢中所證稱：「我們一路扭打到東門國小增建校舍的工
    地，他（指被告）就躲到地下室，我也一路追到地下室。他
    就拿水泥工使用的鏝刀及刮刀要刺我，當時被我用左手檔下
    ，我就用右手將工具搶下並將工具丟到水坑裡去」等語及證
    人甲○○於偵查中所證稱：「‧‧‧他（指被告）就從二樓
    的護欄跳下去，受了傷。我又繼續追‧‧‧跑到東門國小的
    新建工地，我又追過去，追到地下室，他躲我追，他在地下
    室車道轉角的地方，那個地方有擺磚頭，磚頭上有抹平水泥
    牆的工具刀，我親眼看到他拿起，在我面前揮舞，所以我就
    左手撿起木板防衛，我右手把他的工具刀給搶下來，丟到地
    下水箱，他就拿起水泥用抹刀說要自殺‧‧‧」等語，就被
    告從停車場 2樓欄杆空隙中到落地面，證人進而繼續追逐被
    告至上揭工地地下室，在地下室中，被告分別持鏝刀及刮刀
    揮舞等情大致相符，是證人於原審審理時之證述，自可採信
    。是被告辯稱，其並未持刮刀，亦未持鏝刀攻擊證人甲○○
    云云，不足採信。此外復有扣案之鑰匙 8支、鏝刀及刮刀各
     1把、被告乙○○之行政院衛生署新竹醫院95年新醫診字第
    21240 號乙種診斷證明書 1紙及扣案鑰匙、鏝刀及刮刀之照
    片各 1張可稽。
  (四)綜上所述，被告乙○○於竊盜未得手後，因脫免逮捕，而當
    場施以強暴，並在證人甲○○跟蹤追躡中，而持鏝刀及刮刀
    之兇器而當場施以脅迫之犯行堪以認定。本件事證明確，應
    依法論科。
二、查被告進入被害人車內，已著手翻動車內駕駛座旁座位筆記
    本，搜尋是否有價值之財物，已著手行竊，嗣因被害人發覺
    ，趕回停車場 2樓，而未能得手，於被害人抓住時，被告為
    脫免逮捕，甩開被害人，又被抓住衣領，乃以拳頭揮開，邊
    脫邊打，被追至新竹市○○路33號東門國小增建校舍工地地
    下室，被告乃持工地用之鏝刀、刮刀對被害人施以強暴脅迫
    ，核被告所為係犯刑法第329條之準強盜罪，應依刑法328條
    第 1項論處，固被告竊盜未遂，應論以刑法第 328條第 4項
    之準強盜未遂罪，檢察官認被告係犯刑法第330條第1項之加
    重強盜罪，但被告於行竊時，並未攜帶凶器，僅於脫免逮捕
    時，隨地拿取水泥工所使用之鏝刀、刮刀拒捕，自係犯刑法
    第329條之罪，起訴法條自有未洽。起訴法條應予變更。原
    審據以論科，固非無見。惟查被告應成立刑法第329條之準
    強盜未遂罪，已如上述。原審論以加重強盜未遂罪，自有可
    議。又原審既依未遂犯減輕其刑，被告又無顯可憫恕之情形
    ，再依刑法第59條之規定遞減其刑，亦有不當。被告上訴意
    旨指摘原審判決判過重，雖無可取，惟檢察官上訴意旨執此
    指摘原判決不當，為有理由，自應將原判決撤銷改判。被告
    犯罪，既在未遂階段，依刑法第25條之規定減輕其刑。爰審
    酌被告並無前科，但因行竊，被人追捕，竟對被害人施以強
    暴，以脫免逮捕，幸未對被害人造成重大危害，及犯行坦承
    不諱等一切情狀，量處有期徒刑2年6月，以示懲儆。
據上論斷，應依刑事訴訟法第 369條第 1項前段、第 364條、第
 299條第 1項前段、第 300條，刑法第 329條、第 328條第 1項
、第 4項、第25條第 2項，判決如主文。
本案經檢察官許仲瑩到庭執行職務。
中　　華　　民　　國　　96　　年　　6 　　月　　29　　日
                    刑事第六庭審判長法　官  林堭儀
　　　　　　　　　　　　　　　　　  法　官  郭豫珍
　　　　　　　　　　　　　　　　　　法　官  莊謙崇
以上正本證明與原本無異。
如不服本判決，應於收受送達後十日內向本院提出上訴書狀，其
未敘述上訴之理由者並得於提起上訴後十日內向本院補提理由書
（均須按他造當事人之人數附繕本）。
                                    書記官  林旻弘
中　　華　　民　　國　　96　　年　　7 　　月　　4 　　日
附錄：本案論罪科刑法條全文
中華民國刑法第328條
意圖為自己或第三人不法之所有，以強暴、脅迫、藥劑、催眠術
或他法，至使不能抗拒，而取他人之物或使其交付者，為強盜罪
，處 5 年以上有期徒刑。
中華民國刑法第329條
竊盜或搶奪，因防護贓物、脫免逮捕或湮滅罪證，而當場施以強
暴脅迫者，以強盜論。
